【裁判字號】    99,簡上,218
【裁判日期】    991124
【裁判案由】    詐欺
【裁判全文】
臺灣基隆地方法院刑事判決             99年度簡上字第218號
公  訴  人  臺灣基隆地方法院檢察署檢察官
上  訴  人
即  被  告  林宇鴻
上列上訴人因被告詐欺案件，不服本院基隆簡易庭99年度基簡字
第789號，中華民國99年5月31日所為第一審刑事簡易判決（偵查
案號：99年度偵字第1461號）提起上訴，本院管轄第二審之合議
庭判決如下：
    主  文
上訴駁回。
    犯罪事實
一、林宇鴻於民國99年1 月19日，因求職而在報紙之廣告欄上知
    悉誠徵司機之廣告，乃以該廣告欄上所留存之電話與真實姓
    名年籍之成年男子聯絡，該成年男子即要求林宇鴻交付金融
    機構之存摺、提款卡及密碼供其使用。林宇鴻明知金融機構
    帳戶為個人信用之表徵，復依一般社會生活經驗，可得預見
    任意提供自己或親人在金融機構開設之帳戶（含存摺、提款
    卡、密碼）供他人使用，可能幫助不法犯罪集團掩飾或隱匿
    犯罪所得之財物，致使被害人及警方追查無門，仍不違背其
    本意，基於幫助詐欺取財之不確定故意，先於99年1 月21日
    ，在高雄市○○路麥當勞，將由其保管李嘉宜所開立之華南
    銀行屏東分行帳號000-00-000000-0 號帳戶存摺影本、金融
    卡及金融卡密碼交由該成年男子收受，使該不詳成年男子及
    收受上開金融卡、密碼之成年男子所屬詐騙集團成員，得基
    於意圖為自己不法所有之詐欺取財犯意，於99年1 月22日20
    時30分許，許丞緯接獲詐騙集團電話，謊稱係金作金庫專員
    ，因先前在名人購物網站購物，誤簽為分期付款，誘騙許丞
    緯提款機操作可將分期付款取消，使許丞緯陷於錯誤至提款
    機依對方指示操作提款機，於同日21時36 分許共匯款97000
    元至李嘉宜所有上開帳戶內，前揭款項於匯入帳戶後，隨即
    遭提領一空。嗣因許丞緯發覺受騙報警處理，為警循線查悉
    上情。
二、案經屏東縣警察局屏東分局報請臺灣基隆地方法院檢察署檢
    察官偵查後，聲請以簡易判決處刑。
    理  由
一、訊據被告林宇鴻固坦承有於前揭時、地將其保管李嘉宜所有
    華南銀行屏東分行帳戶之提款卡、密碼交付與真實姓名年籍
    不詳之男子，惟矢口否認有何幫助詐欺犯行，辯稱：伊係因
    看報紙應徵司機工作，與該公司之人聯絡後，公司人員表示
    薪資需用轉帳之方式，遂於99年1 月21日，先將李嘉宜所有
    由伊保管之上開帳戶存摺影本及金融卡密碼交付該公司人員
    ，之後於99年1 月22日公司人員通知伊可以去上班，再約同
    月23日晚間在高雄市○○路麥當勞見面，見面時硬將伊拿出
    之提款卡搶走云云，經查：
  (一)前揭犯罪事實，業據證人即被害人許丞緯於警詢中證述綦詳
    ，並有卷附之華南銀行屏東分行99年2月5日（99）華屏存字
    第091 號函暨存摺存款期間查詢印表資料查詢單、自動櫃員
    機交易明細表1 紙可稽，堪以認定被害人許丞緯確有因被告
    提供其華南銀行屏東分行供犯罪集團成員使用而遭詐欺，並
    匯款至被告所提供之前開帳戶內無訛。
  (二)被告固以前詞置辯，惟查：被害人許丞緯係於99年 1月22日
    21時36分許匯款97000 元至李嘉宜所有上開帳戶內，前揭款
    項於匯入帳戶後，隨即於同日21時53分、54分、55分、56分
    分4 次提領完畢，有前開華南銀行屏東分行99年2月5日（99
    ）華屏存字第091 號函暨存摺存款期間查詢印表資料查詢單
    可參，是被告所辯，金融卡是在99年1 月23日才為詐騙集團
    人員搶走，顯與事實不符。況且，金融帳戶之存摺、提款卡
    及密碼，其設計之目的係為確認提領帳戶內款項之人，為真
    正有權提領之人，藉以控制帳戶內款項被盜領之風險，而依
    一般人提供帳戶做為薪資轉帳所用之生活經驗，該帳戶既係
    用以供雇主存入薪資所用，僅需提供帳戶號碼或存摺封面等
    物，以供雇主確認轉入薪資之帳戶無誤即為已足，實無庸提
    供金融卡及密碼，若任意提供金融卡、密碼與他人，反而可
    能招致帳戶內之款項因遭任意第三人提領而喪失，被告為一
    具有社會經驗之成年人，工作經驗豐富，就薪資轉帳毋庸交
    付存款卡、密碼乙事，斷無不知之理，是其辯稱係為應徵工
    作薪資轉帳所需而交付提款卡、密碼云云，顯無理由。
  (三)按金融存款帳戶，事關存戶個人財產權益之保障，與存戶之
    金融卡、密碼結合，其專屬性、私密性更形提高，除非本人
    或與本人具密切之關係者，難認有何理由可自由流通使用該
    存摺、提款卡及密碼，一般人亦均有應妥為保管存摺、金融
    卡及密碼，以防止被他人冒用之認識，縱有特殊情況偶有將
    存摺、金融卡及密碼交付他人之需，亦必深入瞭解其用途後
    再行提供以使用，恆係吾人日常生活經驗與事理；且金融帳
    戶為個人理財之工具，申請開設金融帳戶並無任何特殊之限
    制，一般民眾皆可以存入最低開戶金額之方式申請開戶，一
    個人可以在不同之金融機構申請多數之存款帳戶使用，並無
    何困難，此乃眾所週知之事實，則依一般人之社會生活經驗
    ，苟見非親非故之人不以自己名義申請開戶，反向他人蒐集
    金融機構帳戶供己使用，衡情當知悉蒐集金融帳戶者，係將
    所蒐集之帳戶用以從事財產犯罪。況現今社會上，詐騙者蒐
    購人頭帳戶，持以作為信貸、手機簡訊詐欺之事，常有所聞
    ，提供帳戶予非親非故之人，受讓人係為從事財產犯罪，已
    屬人盡皆知之事，本件被告對於提款卡及密碼等有關個人財
    產、身分之物品，將淪落於不明人士手中，極易被利用為與
    財產有關之犯罪工具，竟願交付其所有上開帳戶之提款卡，
    並將密碼告知予與其於身分上不具密切關係之人，顯然對於
    該帳戶將作為不法使用，有所認知，是雖卷內事證並無積極
    證據證明被告知悉實施詐欺者將如何犯罪，而不能於本件認
    定被告有實施詐欺犯行之共同犯意聯絡；但被告既對交付自
    己金融帳戶予他人使用，可能遭持以從事財產犯罪有所認知
    ，其有幫助他人犯詐欺罪之不確定犯罪故意甚明。
 (四) 綜上所述，本件事證明確，被告犯行堪予認定，應依法論科
    。
二、論罪科刑
  (一)按刑法上之幫助犯，係對於犯罪與正犯有共同之認識，而以
    幫助之意思，對於正犯資以助力，而未參與實施犯罪之行為
    者而言（最高法院75年度臺上字第1509號、88年度臺上字第
    1270號判決亦同此意旨）。是以如未參與實施犯罪構成要件
    之行為，而係出於幫助之意思提供助力，即屬幫助犯，而非
    共同正犯。被告僅提供帳戶讓被害人存入款項，其行為性質
    上僅可認為係詐欺取財構成要件以外之幫助行為，尚難遽認
    係與前述詐欺行為人本於共同犯罪之犯意聯絡，而有參與或
    分擔向被害人詐欺之犯行。
  (二)核被告所為，係犯刑法第30條第1 項前段、第339 條第1 項
    之幫助詐欺取財罪。被告係幫助他人犯罪，應依刑法第30條
    第2 項之規定，並按正犯之刑減輕之。原審認被告幫助詐欺
    部分，事證明確，並爰審酌被告隨意提供個人極為重要之金
    融帳戶，供詐騙行為人獲取犯罪所得，嚴重影響社會秩序，
    造成犯罪偵查困難，致使此類犯罪手法層出不窮，及被告犯
    罪後猶否認犯行，尚難認有悔意，併考量本案被害人遭詐騙
    之金額暨被告素行等一切情狀，量處有期徒刑3 月，如易科
    罰金，以新台幣1000元折算壹日，其認事用法並無違誤，量
    刑亦稱妥適，被告執此前詞否認犯罪，提起上訴，核無理由
    ，應予駁回。
  (三)至被告將前開華南銀行屏東分行帳戶之提款卡及密碼等物品
    ，已交予真實姓名年籍不詳之成年男子，未經扣案，兼參上
    開帳戶已通報為警示帳戶，已無沒收之必要，爰不為沒收之
    諭知，附此敘明。
據上論斷，應依刑事訴訟法第455條之1第1項、第3項、第368條
，判決如主文。
本案經檢察官陳佳宏到庭執行職務。
中    華    民    國    99    年    11    月    24    日
                  刑事第五庭審判長法  官  齊  潔
                                  法  官  王慧惠
                                  法  官  蔡和憲
以上正本證明與原本無異。
中    華    民    國    99    年    11    月    25    日
                                  書記官  李繼業

司法院資訊處製作；財團法人民間司法改革基金會備份。
